臺灣高等法院高雄分院刑事判決　　　　 96年度上易字第844號
上　訴　人　臺灣屏東地方法院檢察署檢察官
被　　　告　甲○○
上列上訴人因被告違反動產擔保交易法案件，不服臺灣屏東地方
法院96年度易字第593 號中華民國96年7月27日第一審判決（起
訴案號：臺灣屏東地方法院檢察署96年度偵緝字第190 號），提
起上訴，本院判決如下：
    主  文
原判決撤銷，發回台灣屏東地方法院。
    理  由
一、公訴意旨略以：被告甲○○於民國93年7 月8 日，以動產擔
    保交易法之附條件買賣方式，向東元車業有限公司（下稱東
    元公司）購買車牌號碼XNC －748 號重機車，為動產擔保交
    易之債務人，雙方約定總價為新台幣（下同）54000 元，自
    93 年8月15日起至94年7 月15日止，以每月為1 期，分12期
    給付，每期支付4500元，該機車應存放在屏東縣潮州鎮○○
    路166 巷5 號，在價金未付清前，其所有權仍屬東元公司所
    有，甲○○未得東元公司書面同意，不得擅自將該機車遷移
    、讓與、移轉、質押、典當。詎被告甲○○取得該機車後，
    僅支付1 期款項，即拒不付款，並意圖不法之利益，於93年
    底某日，將該機車以20000 元之代價典當予高雄市楠梓區之
    「立國當舖」，致生損害於債權人東元公司等語。
二、原審判決以：公訴人起訴被告係犯動產擔保交易法第38條之
    罪嫌，惟動產擔保交易法第38條之刑罰規定，業經總統於民
    國96年7 月11日以華總一義字第09600088561 號公布廢止，
    並自同年7 月13日生效。檢察官起訴被告涉犯如附件之動產
    擔保交易法第38條之罪嫌，因被告行為後法律已廢止其刑罰
    ，依刑事訴訟法第302 條第4 款規定，爰不經言詞辯論，逕
    為免訴之判決。
三、按法院不得就未經起訴之犯罪加以審判，而犯罪曾否起訴，
    應以起訴書狀所記載之被告及犯罪事實為準。而刑事訴訟程
    序中，對於被告之行為，應受審判之對象（範圍），乃指起
    訴書（或自訴狀）所記載之被告「犯罪事實」（包括與之有
    連續犯、想像競合犯、牽連犯等具同一案件關係之犯罪事實
    ）而言；此項起訴事實亦為被告行使其防禦權之範圍。是以
    若起訴書犯罪事實欄內，對此項行為已予以記載，即為法院
    應予審判之對象。至於起訴書引用之被告犯罪法條僅係公訴
    人主張被告觸犯何一罪名之意見，供法院審判之參考；法院
    審判時於同一基本社會事實之範圍內，並不受起訴法條之拘
    束，仍得予以變更，故被告所犯法條並非起訴書絕對必要記
    載之事項。因之，縱起訴書未有記載其所犯法條；但犯罪事
    實欄已有敘及者，仍屬業經起訴之犯罪事實，法院應予審判
   （ 最高法院82年度台上字第2585號、83年度台上字第204 號
    判決可資參照）。
四、本件公訴人起訴書犯罪事實已記載被告以附條件買賣方式購
    買系爭機車一輛，機車所有權仍屬東元公司所有，惟被告「
    意圖不法之利益，於93年底某日，將該機車以20000 元之代
    價典當予高雄市楠梓區之「立國當舖」，致生損害於債權人
    東元公司」之侵占犯罪事實，雖起訴法條引動產擔保交易法
    第38條，惟起訴書所載被告之犯罪事實既已對侵占犯罪行為
    予記載，仍為審判對象，原審未就公訴人已起訴之侵占犯罪
    事實併予審判，自有未合，檢察官上訴意旨指摘及此，上訴
    為有理由，自應由本院將原判決予撤銷，並依刑事訴訟法第
    369 條第1 項但書、第372 條規定，不經言詞辯論判決發回
    原審法院更為審理。
據上論結，應依刑事訴訟法第369 條第1項、第364 條、第372條
，判決如主文。
本案經檢察官孫小玲到庭執行職務。
中　　華　　民　　國　　96　　年　　10　　月　　9 　　日
                  刑事第一庭    審判長法  官  郭雅美
                                      法  官  張意聰
                                      法  官  莊崑山
以上正本證明與原本無異。
不得上訴。
中　　華　　民　　國　　96　　年　　10　　月　　9 　　日
　　　　　　　　　　　　　　　　　　　書記官  邱麗莉
